【裁判字號】    97,訴,1779
【裁判日期】    971031
【裁判案由】    偽造文書
【裁判全文】
臺灣臺北地方法院刑事判決              97年度訴字第1779號
公  訴  人  臺灣臺北地方法院檢察署檢察官
被      告  乙○○
上列被告因偽造文書案件，經檢察官提起公訴（97年度偵字第13
901 號），被告於本院準備程序進行中，就被訴事實為有罪之陳
述，經本院告知簡式審判程序意旨，並聽取公訴人及被告之意見
後，本院合議庭裁定依簡式審判程序審理，本院判決如下：
    主    文
乙○○行使偽造私文書，足以生損害於他人，處有期徒刑肆月，
如易科罰金，以銀元參佰元即新臺幣玖佰元折算壹日。減為有期
徒刑貳月，如易科罰金，以銀元參佰元即新臺幣玖佰元折算壹日
。如附表所示之偽造署押共捌枚均沒收。
    犯罪事實
一、乙○○於民國90年底某日，在臺北市○○○路邊，拾得甲○
    ○前所遺失但於86年1 月10日已逾期失效之職業小汽車類汽
    車駕照1 張（以下簡稱駕照，起訴書誤載為身分證），竟意
    圖為自己不法之所有，而侵占入己（此部分犯行因追訴權罹
    於時效而由檢察官另為不起訴處分）；嗣後，乙○○於91年
    2 月12日凌晨2 時12分許，駕駛車牌號碼BA-8953 號自小客
    車行經國道三號公路南向26公里處，因超速行駛及疑似酒後
    駕車，為內政部警政署國道公路警察局之員警攔下盤查，然
    乙○○為掩飾身分規避處罰，竟基於行使偽造私文書之犯意
    ，當場出示上開拾獲之甲○○駕照，冒用甲○○之名義受檢
    ，先在當場測得呼氣酒精濃度0.35MG/L（未達不能安全駕駛
    之程度）之附表編號一所示酒精濃度測試紙上「被測人」欄
    偽簽「甲○○」之名並按捺指印而偽造甲○○之署押，另接
    續在附表編號二至七所示舉發違反道路交通管理事件通知單
    各聯中（複寫）偽造甲○○之署名，其中，在編號二、五所
    示移送聯「收受通知聯者簽章」欄內偽簽「甲○○」之署名
    ，足以表示由甲○○名義出具領收通知聯之證明，而偽造該
    等私文書，再交還予填單員警周大成收執以行使之，足以生
    損害於甲○○本人及公路、警政機關舉發交通違規事件之正
    確性；嗣因舉發員警依規定當場扣留上開逾期之駕照，後甲
    ○○於96年8 月15日前往交通部公路總局臺北區監理所申辦
    換發駕照時亦發現其遺失之駕照遭盜用因而提出申訴，再經
    比對附表所示文書上留存之指紋後，始查獲上情。
二、案經內政部警政署國道公路警察局移請臺灣臺北地方法院檢
    察署檢察官偵查起訴。
    理    由
一、程序部分：
    本件被告乙○○所犯係死刑、無期徒刑或最輕本刑為3 年以
    上有期徒刑以外之罪，其於準備程序中就被訴事實為有罪之
    陳述，經本院告知簡式審判程序之旨，並聽取當事人意見後
    ，經本院合議庭依刑事訴訟法第273 條之1 第1 項規定裁定
    由受命法官獨任進行簡式審判程序，合先敘明。
二、事實認定：
    上開犯罪事實，業據被告於本院97年10月20日準備及審理程
    序中坦承無誤，證人甲○○業已就上開駕照遺失及遭盜用等
    情於警詢中證述明確，證人即舉發員警周大成亦就本案舉發
    及扣照經過於偵訊中陳述甚詳，並有附表所示各該書證、甲
    ○○上開駕照正本、交通部公路總局臺北區監理所函覆之交
    通違規陳述書、違規查詢報表、普通汽車駕駛執照登記書及
    內政部警政署刑事警察局指紋鑑驗書等件在卷可稽，已堪認
    被告於本院之任意性自白核與事實相符而可採信，被告前此
    之所辯均不可採，則本案事證明確，其犯行堪以認定，自應
    依法論科。
三、適用法律：
  (一)按修正後刑法第2 條第1 項暨第35條之規定，係規範行為後
    法律變更所生新舊法比較適用之準據法暨刑之重輕之基本原
    則，於新法施行後，應適用新法第2 條第1 項及第35條之規
    定；比較新舊法時，亦應就罪刑有關之共犯、未遂犯、想像
    競合犯、牽連犯、連續犯、結合犯，以及累犯加重、自首減
    輕暨其他法定加減原因（如身分加減）與加減例等一切情形
    ，綜其全部罪刑之結果而為比較並整體適用，不能割裂而分
    別適用有利益之條文（最高法院95年第8 次刑庭會議決議及
    27上字第2615號判例參照）。
  (二)查被告行為後，關於易科罰金之折算標準之規定，刑法第41
    條第1 項業於94年1 月7 日修正公布，並於95年7 月1 日施
    行，修正前刑法第41條第1 項前段規定：「犯最重本刑為5
    年以下有期徒刑以下之刑之罪，而受6 個月以下有期徒刑或
    拘役之宣告，因身體、教育、職業、家庭之關係或其他正當
    事由，執行顯有困難者，得以1 元以上3 元以下折算一日，
    易科罰金。」，又被告行為時之易科罰金折算標準，修正前
    罰金罰鍰提高標準條例第2 條前段（現已刪除）規定，就其
    原定數額提高為100 倍折算1 日，則本件被告行為時之易科
    罰金折算標準，應以銀元300 元即新臺幣900 元折算1 日；
    修正後刑法第41條第1 項前段則規定：「犯最重本刑為5 年
    以下有期徒刑以下之刑之罪，而受6 個月以下有期徒刑或拘
    役之宣告者，得以新臺幣1,000 元、2,000 元或3,000 元折
    算1 日，易科罰金。」；此項修正屬科刑規範事項之變更，
    其折算標準為裁判時所應諭知，自屬法律變更，且比較修正
    前、後之規定，修正前之折算標準對被告為有利，故綜合比
    較變更結果且整體適用法律，應依修正後刑法第2 條第1 項
    前段規定，適用上開行為時法律。
  (三)按行為人在交通違規通知單移送聯「收受通知聯者簽章」欄
    內偽簽「林某」姓名，自不待依據習慣或特約，單從形式上
    觀察，即足以知悉係表示由林某名義出具領收通知聯之證明
    ，此與事先在印妥內容之收據上偽簽他人姓名之情形，無分
    軒輊，當然屬於刑法第210 條所稱之私文書（最高法院83年
    台上字第6631號判例意旨參照）。又按行為人在酒精濃度測
    試紙之「被測人」欄偽造他人署名並捺指印，此與冒用他人
    名義在警詢、偵訊筆錄之受訊問人處偽簽該他人之名並捺印
    相同，僅係證明受測者為何人，並無表彰製作名義人或表示
    收受之意，自非刑法所規定之文書，僅應評價為偽造署押之
    行為，故核被告上述在附表編號二、五所示舉發違反道路交
    通管理事件通知單移送聯上「收受通知聯者簽章」欄偽簽「
    甲○○」之署名再交還予舉發員警收執而行使之所為，係犯
    刑法第216 條、第210 條之行使偽造私文書罪。又被告於附
    表編號一所示之酒精濃度測試紙「被測人」欄上及附表編號
    三、四、六、七所示之舉發違反道路交通管理事件通知單各
    聯上（因複寫）而偽簽「甲○○」之名或按捺指印之行為，
    參照上開說明，雖均該當刑法第217 條第1 項之偽造署押罪
    ，然其歷次偽造署押之行為，均係為掩飾身分規避處罰，利
    用同一交通違規事件舉發程序中，接續而為該等偽造署押行
    為，顯係出於同一犯意接續而為，為侵害同一法益之接續犯
    ，本應僅論以一偽造署押罪已足，然偽造署押之行為，又係
    偽造附表編號二、五所示之私文書之部分行為，暨其偽造私
    文書之低度行為，復為此後行使之高度行為所吸收，均不另
    論罪（最高法院87年度台上字第2786號判決關於行使偽造私
    文書後又偽造文書之意旨可供參照）。
  (四)爰審酌被告於遭舉發違規之際冒用他人名義受檢而有上開所
    為，足生損害於甲○○本人及舉發單位舉發交通違規之正確
    性，然犯後於本院坦承全部犯行，態度尚可，暨被告之素行
    、生活狀況、犯罪之動機、目的、手段等一切情狀，認公訴
    檢察官具體求處之有期徒刑6 月尚嫌過重，爰量處如主文所
    示之刑，並諭知易科罰金之折算標準。
  (五)查被告犯罪之時間，係在96年4 月24日以前，所犯上開之罪
    ，合於中華民國九十六年罪犯減刑條例第2 條第1 項第3 款
    所規定之減刑條件，應依該條例之規定減其宣告刑之2 分之
    1 ，故減為有期徒刑2 月，並定其易科罰金之折算標準。
  (六)如附表所示被告偽造「甲○○」之簽名及指印共8 枚，均係
    被告偽造之署押（含未扣案但無證據證明業已滅失之附表編
    號六署押），均應依刑法第219 條規定，宣告沒收。至於扣
    案被告所拾獲甲○○前所遺失已逾期之駕照正本1 張，因非
    被告所有，故不另諭知沒收，附此敘明。
據上論斷，應依刑事訴訟法第273 條之1 第1 項、第299 條第1
項前段，修正後刑法第2 條第1 項前段，刑法第216 條、第210
條、第219 條，修正前刑法第41條第1 項前段，中華民國九十六
年罪犯減刑條例第2 條第1 項第3 款、第7 條、第9 條，刪除前
罰金罰鍰提高標準條例第2 條，現行法規所定貨幣單位折算新臺
幣條例第2 條，判決如主文。
本案經檢察官林冠佑到庭執行職務。
中    華    民    國    97    年    10    月    31    日
                  刑事第五庭  法  官  吳勇毅
以上正本證明與原本無異。
如不服本判決，應於判決送達後10日內向本院提出上訴狀（應附
繕本），其未敘述上訴理由者，應於上訴期間屆滿後20日內補提
理由書狀於本院。
告訴人或被害人如對於本判決不服者，應具備理由請求檢察官上
訴，其上訴期間之計算係以檢察官收受判決正本之日期為準。
                              書記官  游秀珠
中    華    民    國    97    年    10    月    31    日
附錄本案論罪科刑之法條：
中華民國刑法第210條（偽造變造私文書罪）
偽造、變造私文書，足以生損害於公眾或他人者，處5 年以下有
期徒刑。
中華民國刑法第216條（行使偽造變造或登載不實之文書罪）
行使第210 條至第215 條之文書者，依偽造、變造文書或登載不
實事項或使登載不實事項之規定處斷。
附表：
┌──┬────────────────┬──────┐
│編號│名稱                            │偽造之署押  │
├──┼────────────────┼──────┤
│ 一 │酒精濃度測試紙                  │署名：1枚   │
│    │（案號：0527、序號：4392）      │指印：1枚   │
│    │（附於偵卷第26頁）              │            │
├──┼────────────────┼──────┤
│ 二 │舉發違反道路交通管理事件通知單  │署名：1枚   │
│    │（移送聯）（超速及駕照逾期）    │            │
│    │（公警局交字第Z00000000號）     │            │
│    │（附於偵卷第30頁上方）          │            │
├──┼────────────────┼──────┤
│ 三 │舉發違反道路交通管理事件通知單  │署名：1枚   │
│    │（迴覆聯）（超速及駕照逾期）    │            │
│    │（公警局交字第Z00000000號）     │            │
│    │（附於偵卷第30頁下方）          │            │
├──┼────────────────┼──────┤
│ 四 │舉發違反道路交通管理事件通知單  │署名：1枚   │
│    │（存根聯）（超速及駕照逾期）    │            │
│    │（公警局交字第Z00000000號）     │            │
│    │（附於偵卷第31頁）              │            │
├──┼────────────────┼──────┤
│ 五 │舉發違反道路交通管理事件通知單  │署名：1枚   │
│    │（移送聯）（酒後駕車）          │            │
│    │（公警局交字第Z00000000號）     │            │
│    │（附於偵卷第28頁）              │            │
├──┼────────────────┼──────┤
│ 六 │舉發違反道路交通管理事件通知單  │署名：1枚   │
│    │（迴覆聯）（酒後駕車）          │            │
│    │（公警局交字第Z00000000號）     │            │
│    │（未扣案，無證據證明業已滅失）  │            │
├──┼────────────────┼──────┤
│ 七 │舉發違反道路交通管理事件通知單  │署名：1枚   │
│    │（存根聯）（酒後駕車）          │            │
│    │（公警局交字第Z00000000號）     │            │
│    │（附於偵卷第29頁）              │            │
└──┴────────────────┴──────┘


司法院資訊處製作；財團法人民間司法改革基金會備份。
